臺灣臺北地方法院民事判決　　　　　　　　　　　　九十二年度訴字第五四一０號
　　原　　　告　甲○○　　台北縣三峽鎮○○路四五巷九號
　　被　　　告　乙○○
右當事人間請求侵權行為損害賠償事件，本院於九十三年六月八日言詞辯論終結，判
決如下：
    主  文
被告應給付原告新台幣壹拾玖萬陸仟元及自民國九十二年五月十七日起至清償日止，
按週年利率百分之五計算之利息。
原告其餘之訴駁回。
訴訟費用由被告負擔十分之三，餘由原告負擔。
本判決第一項所命給付，得假執行。
    事實及理由
一、原告原起訴聲明求為判決：被告應給付原告新臺幣（下同）六十三萬八千元，及
    自附帶民事起訴狀繕本送達之翌日起至清償日止，按年息百分之五計算之利息。
    嗣於民國九十三年四月十九日本院審理中具狀變更聲明求為判決：被告應給付原
    告五十九萬五千元，及自附帶民事起訴狀繕本送達翌日起至清償日止，按年息百
    分之五計算之利息。核係應受判決事項聲明之減縮，依民事訴訟法第二百五十五
    條第一項第三款之規定，自應予准許。
二、原告主張：被告於民國九十年十月十二日上午七時三十分許，駕駛車牌號ＢＰ─
    四二八號自用大貨車，行駛至台北市○○○路○段二十二之八號處，擦撞原告所
    騎乘車牌號ＲＪＲ─三七三號輕型機車，造成原告頸部外傷、左鎖骨骨折、左顳
    骨骨折、左側聽力障礙（左耳神經受損，有雜音，影響右耳聽力退化）等傷害，
    原告因此受有第一次手術費用新台幣（下同）八千元、第二次手術費用六千元、
    工作損失八萬一千元『第一次手術九十天，每日薪資五百元小計為四萬五千元；
    第二次手術三十天，每日薪資一千二百元，小計為三萬六千元（45000＋36000
    元∥81000元）』、聽力障礙精神損害五十萬元等損害。又，原告國中畢業，無
    不動產，從事鋁製品壓鑄工作等語。並聲明：（一）被告應給付原告新台幣五十
    九萬五千元，及自起訴狀繕本送達翌日起至清償日止，按年息百分之五計算之利
    息。
三、被告則以：車禍之發生係因原告喝酒跌倒，此為原告朋友所稱，被告於九十二年
    三月十四日臺灣臺北地方法院第一次開庭時曾提出抗辯，並要求調閱監視器；被
    告對於本院九十一年度交訴字第七三號卷宗九十二年三月十四日筆錄：「原告稱
    『事發前一天晚上八點多喝，十一、二點睡覺隔天六點鐘才從三峽出發』」並無
    意見，被告亦無其他證據，惟被告並未撞原告，無須賠償，倘若被告須賠償，因
    事發後幾個月原告只要求被告賠償二、三十萬元，被告至多只賠二十萬元；被告
    不同意原告減縮訴之聲明，亦不認識李承展，被告九十年間在群易汽車公司工作
    ，並未在和美汽車裝潢行工作等語資為抗辯。並聲明：（一）請求駁回原告之訴
    。
四、得心證之理由：
本件爭點在於兩造於前開時、地發生車禍時，被告所駕駛之自用大貨車是否撞及原告
所騎乘之機車？或車禍之發生係因原告酒醉跌倒所致？原告所得請求賠償之數額？茲
臚列理由如次：
（一）原告主張被告於九十年十月十二日上午七時三十分許，駕駛車牌號ＢＰ─四二
      八號自用大貨車，行駛至台北市○○○路○段二十二之八號前約十五公尺處（
      原告誤載為二十二之八號前），擦撞原告所騎乘車牌號ＲＪＲ─三七三號輕型
      機車，造成原告頸部外傷、左鎖骨骨折、左側顳骨骨折合併聽小骨斷裂及左耳
      聽力障礙等傷害乙節，被告僅否認其所駕駛之大貨車曾撞及原告機車把手，並
      以原告當時係酒醉自行跌倒受傷等語置辯。查被告於前開時、地駕駛自用小貨
      車，該小貨車之右側車身，與原告所騎乘機車之左側把手發生擦撞，使原告機
      車倒地等情，業經證人李錦志、林樹土迭於警訊、台灣台北地方法院檢察署九
      十一年度偵字第五四八九號偵訊時及本院九十一年度交訴字第七三號刑事庭訊
      問時證述詳明，經本院依職權調閱前開偵查及刑事卷核閱無訛，而原告因該車
      禍受有頸部外傷、左鎖骨骨折、左側顳骨骨折合併小骨斷裂、左側聽力障礙等
      情，並據原告提出財團法人恩主公醫院之診斷証明書數紙在卷可憑；雖被告辯
      稱：據原告之友人告知肇事時原告喝酒致駕車跌倒等語，且原告於事發後經抽
      血檢驗其血中酒精含量為29mg/dl等情，亦有台北市政府警察局交通大隊交通
      事故分析研判表一紙附於台灣台北地方法院檢察署九十一年度偵字第五四八九
      號卷內（見該卷第十三頁），然原告所騎乘之機車係遭被告駕駛大貨車擦撞等
      情，業經證人李錦志、林樹土證述明確，如前所述，原告事發時其血液中縱有
      酒精殘留，亦非造成原告機車倒地之單一原因，被告辯稱原告機車倒地受傷係
      因原告自己酒後駕車所致，尚非可採。故原告主張其係因遭被告駕車擦撞其機
      車致倒地受傷之事實，應堪信為真實。
（二）按汽車行駛時，駕駛人應注意車前狀況及兩車併行之間隔，並隨時採取必要之
      安全措施，道路交通安全規則第九十四條第三項定有明文。本件被告於九十年
      十月十二日上午七時三十分許，駕駛車牌號碼ＢＰ－四二八號動力交通工具自
      用大貨車（拖吊車），沿臺北市○○○路○段由西向東方向行駛，行近該路段
      二十二之八號前約十五公尺處，當時天氣晴、日間自然光線、視距良好、市區
      ○○道路乾燥、平直、無缺陷及障礙，依其智識、能力又無不能注意之情事（
      見臺灣臺北地方法院檢察署九十一年度偵字第五四八九號卷第十七頁所附經到
      場處理之員警觀察、記載詳明之台北市政府警察局中山分局交通分隊所製作之
      道路交通事故調查報告表），被告竟疏未注意與在其所駕車輛右側行駛之車輛
      ，貿然偏向右側行駛，適原告騎乘車牌號碼ＲＪＲ－三七三號輕型機車同向在
      被告所駕車輛右側行駛，被告所駕車輛右側車身遂與原告所乘機車左側把手擦
      撞，原告因而人車倒地，受有頸部外傷、左鎖骨骨折、左顳骨骨折合併聽小骨
      斷裂、左耳聽力障礙之傷勢，被告有過失甚明，且其過失與原告之傷勢間，有
      相當因果關係。則原告主張被告應負過失侵權行為損害賠償責任，即屬有據。
（三）按「因故意或過失，不法侵害他人之權利者，負損害賠償責任」；「汽車、機
      車或其他非依軌道行駛之動力車輛，在使用中加損害於他人者，駕駛人應賠償
      因此所生之損害」；「不法侵害他人之身體或健康者，對於被害人因此喪失或
      減少勞動能力或增加生活上之需要時，應負損害賠償責任」；民法第一百八十
      四條第一項前段、第一百九十一條之二前段及第一百九十三條第一項分別定有
      明文。查，原告主張其因本件車禍所支付之醫療費用，計一萬四千元，業據其
      提出醫療費收據二十二張（其中十三張為影本、九張為原本）為證，且為被告
      所不爭，則原告依前揭規定請求被告賠償其所增加生活上之需要之損害一萬四
      千元，應為可採。次查，原告主張其因本件車禍進行二次手術，第一次手術及
      術後休養三個月不能工作所造成之勞動能力損失，以日薪五百元計算，計四萬
      五千元，第二次手術及術後休養所造成一個月不能工作之勞動能力損失，以日
      薪一千二百元計算，計三萬六千元，總計八萬一千元等情，業據其提出原告九
      十年度及九十二度各類所得扣繳暨扣繳憑單三紙、財團法人恩主公醫院出具原
      告於九十年十月十八日因左鎖骨骨折內固定住院手術，術後宜休養一個月，術
      後三個月不宜負重、左手不宜工作，及原告因左側顳骨骨折合併小骨斷裂於九
      十三年四月六日入院、翌日手術、九十三年四月九日出院、九十三年四月十五
      日回診並建議宜休養三週之診斷証明書二紙在卷足憑，且為被告所不爭，故依
      前開規定，原告請求八萬一千元不能工作之損害，自屬有據。
（四）按不法侵害他人之身體、健康、名譽、自由、信用、隱私、貞操，或不法侵害
      其他人格法益而情節重大者，被害人雖非財產上之損害，亦得請求賠償相當之
      金額，民法第一百九十五條第一項前段定有明文。查原告因此次車禍，受有頸
      部外傷、左鎖骨骨折、左顳骨骨折、左耳持續性、混合性聽力障礙等傷害，且
      原告主張其因左耳神經受損，會有雜音，影響右耳聽力退化等情，且為被告所
      不爭，則原告於本件車禍發生後，施行二次手術，於治療過程中須忍受疼痛及
      身體上之不便，且聽力亦因此受損迄今未能回復，其精神上自受有相當之痛苦
      ，依前揭規定，原告自得請求被告賠償其慰撫金。查原告自承目前從事鋁製品
      壓鑄工作，月薪三萬多元，國中畢業，名下無不動產，而被告於九十年間之薪
      資所得四十八萬四千一百三十二元，名下亦無不動產，有本院依職權調查之稅
      務電子閘門財產所得調件明細表一紙在卷可憑，本院斟酌兩造之身分、地位、
      經濟能力及原告所受骨折部分已復原而聽力部分迄今二年多尚未痊癒之傷害程
      度等一切情狀，認原告請求被告賠償其精神慰撫金五十萬元，尚屬過高，應核
      減為十五萬元，方屬公允，則原告逾此數額之請求，即非有據。
（五）末按損害之發生或擴大，被害人與有過失者，法院得減輕賠償金額，或免除之
      ，民法第二百十七條第一項亦有明文。本件車禍被告固有過失甚明，然查：原
      告於本院九十一年度交訴字第七三號九十二年三月十四日刑事庭庭訊時自稱：
      「（檢察官問：喝了多少酒？）前一天下班晚上八點多開始喝，喝沒多久，大
      約十一、二點左右就在三峽那邊睡覺了，隔天六點多才從三峽出來。」等語（
      見該卷第二十七頁），且原告於本件車禍發生後經抽血檢驗其血中酒精含量為
      29mg/dl等情，如前所述，按人體血中酒精濃度在50mg/dl時，有輕度協調功能
      降低屬輕度中毒症狀等情，有行政院國軍退除役官兵輔導委員會台北榮民總醫
      院八十八年八月五日（八八）北總內字第二六八六八號函內所檢附之血中及呼
      氣酒精濃度中毒症狀對照表（見台灣台北地方法院檢察署九十一年度偵字第一
      二四三二號第二十至二十二頁）可憑，雖原告車禍後之血中酒精濃度尚不及前
      開輕度協調功能降低之症狀，然其於身體內所殘留之酒精仍會影響事發後之反
      應能力，原告疏未注意及此，乃貿然騎乘機車上路，使被告所駕駛之大貨車輕
      微擦撞其機車把手後，因其協調功能之降低，造成機車倒地滑行並受有傷害，
      則原告對本件車禍之發生與擴大，亦有因酒後駕車協調功能降低之過失，應堪
      認定。本院斟酌兩造肇事情節與過失程度，認本件事故之發生與損害之結果，
      被告應負五分之四之責任，原告亦應負五分之一之責任，並依民法第二百一十
      七條第一項過失相抵之法則，減輕被告損害賠償責任五分之一。
五、從而，原告本於侵權行為之法則，請求被告給付醫療費用一萬四千元、減少工作
    收入損失八萬一千元及精神上損害一十五萬元，合計二十四萬五千元之五分之四
    即十九萬六千元，及自附帶民事起訴狀繕本送達翌日即九十二年五月十七日起至
    清償日止，按年息百分之五計算之利息，洵屬有據，應予准許，至其逾此範圍之
    請求，則屬無據，不應准許。
六、本判決原告勝訴部分所命給付之金額未逾五十萬元，依民事訴訟法第三百八十九
    條第一項第五款之規定，應依職權宣告假執行。
七、據上論結，本件原告之訴為一部有理由，一部無理由，依民事訴訟法第七十九條
    、第三百八十九條第一項第五款，判決如主文。
中　　　華　　　民　　　國　　九十三　　年　　　六　　　月　　二十九　　日
                                             民事第六庭  法  官    李媛媛
正本係照原本作成
如對本判決上訴，須於判決送達後廿日內向本院提出上訴狀
中　　　華　　　民　　　國　　九十三　　年　　　六　　　月　　三十 　　日
                                                         書記官    林秀妙
